臺灣雲林地方法院刑事判決　　　　　　　 99年度訴字第756號
公　訴　人　臺灣雲林地方法院檢察署檢察官
被　　　告　蔡宗泰
上列被告因違反毒品危害防制條例案件，經檢察官提起公訴（99
年度毒偵字第1328號、99年度毒偵字第1494號），被告於準備程
序中對被訴之事實為有罪之陳述，經法官告知簡式審判程序意旨
，並聽取當事人之意見後，經本院合議庭裁定由受命法官獨任行
簡式審判程序合併審理，並合併判決如下：
    主    文
蔡宗泰施用第一級毒品，累犯，處有期徒刑拾壹月；又施用第一
級毒品，累犯，處有期徒刑拾壹月。應執行有期徒刑壹年貳月。
    犯罪事實及理由
一、犯罪事實：
    蔡宗泰前因施用毒品案件，經本院以89年度毒聲字第906 號
    裁定送觀察、勒戒後，認有繼續施用毒品傾向，復由本院以
    89年度毒聲字第1056號裁定令入戒治處所施以強制戒治，於
    90年1 月20日停止戒治，所餘戒治期間命付保護管束，於90
    年7 月28日戒治期滿，視為執行完畢，於同年8 月2 日經臺
    灣雲林地方法院檢察署檢察官以90年度戒毒偵字第103 號為
    不起訴處分確定，又於95年4 月間因施用毒品案件，經本院
    以95年度訴字第669 號判決判處有期徒刑1 年確定，後因中
    華民國九十六年罪犯減刑條例施行，經本院以96年度聲減字
    第475 號裁定，減為有期徒刑6 月，並於96年8 月6 日徒刑
    易科執行完畢，其再於96年3 月間因施用毒品案件，經本院
    96年度訴字第566 號判決判處有期徒刑5 月，並於97年4 月
    29日易科罰金執行完畢。詎其仍不知悛悔，復基於各別施用
    第一級毒品之犯意，於下述時間、地點內為施用第一級毒品
    海洛因之犯行：
(一)、於99年8 月21日20、21時許，在其雲林縣斗六市鎮○里○○鄰
    ○○路300 之8 號5 樓住處內，以將毒品海洛因摻入香菸點
    燃吸食煙霧之方式施用海洛因1 次。嗣於99年8 月23日16時
    20分許為本署觀護人室採尿送驗，檢出毒品嗎啡陽性反應。
(二)、於99年9 月22日20時許，在雲林縣斗六市鎮○里○○鄰○○路
    300 之8 號之住處，以將第1 級毒品海洛因摻入香煙內用火
    燒烤後吸食煙霧之方式，施用第1 級毒品1 次。嗣於同年月
    24日17時許經本署採尿送驗後，結果呈嗎啡陽性及可待因陽
    性反應。
二、認定犯罪事實所憑之證據及理由
(一)、本案被告蔡宗泰所犯之罪，係死刑、無期徒刑、最輕本刑為
    3 年以上有期徒刑以外之罪，其於準備程序就前揭被訴事實
    為有罪之陳述，經受命法官告知簡式審判程序之旨，並聽取
    其與公訴人之意見後，本院合議庭裁定，依刑事訴訟法第27
    3 條之1 規定，由受命法官獨任進行簡式審判程序，是本案
    之證據調查，依刑事訴訟法第273 條之2 規定，不受同法第
    159 條第1 項、第161 條之2 、第161 條之3、 第163 條之
    1 及第164 條至第170 條規定之限制，合先敘明。
(二)、被告對上開犯罪事實，業已坦承不諱，並有臺灣雲林地方法
    院檢察署受保護管束人尿液檢體監管紀錄表2 紙、受保護管
    束人採尿情形報告書2 份、具結書2 份、臺灣檢驗科技股份
    有限公司濫用藥物尿液檢驗報告2 紙、刑案資料查註紀錄表
    、全國施用毒品案件紀錄表、矯正簡表及臺灣高等法院被告
    前案紀錄表附卷可稽，可認被告自白與事實相符。故本件事
    證明確，被告犯行洵堪認定，應依法論科。
三、論罪科刑之理由
(一)、核被告所為，係犯毒品危害防制條例第10條第1 項之施用第
    一級毒品罪。其持有第一級毒品海洛因後，進而施用，其持
    有之低度行為應為施用之高度行為所吸收，不另論以持有第
    一級毒品罪。被告前後2 次施用第一級毒品海洛因之犯行，
    行為互殊，犯意個別，應分論併罰。被告有前述犯罪事實欄
    所記載之前科紀錄，此觀臺灣高等法院被告前案紀錄表可明
    ，其於有期徒刑執行完畢後5 年以內故意再犯本件有期徒刑
    以上之罪，為累犯，均應依刑法第47條第1 項之規定加重其
    刑。本院審酌：被告犯後坦承犯行，態度尚稱良好，被告自
    承早於其學生專科時期，即聽信毒品可提神之說法開始接觸
    ，後來在服完兵役後進入紙廠上班，本有規律正常生活，但
    因同事有在施用海洛因，在好奇心驅使下才會勿入歧途，雖
    有戒除毒癮決心，但沒料到海洛因如此難戒除，可見被告並
    非沒有遷善之心，只是有賴更強力之外力手段給予幫助，亦
    只能藉由加諸刑期，方足以隔絕外界毒品之誘惑，另被告之
    父親過往均賴被告照護，有心臟上之宿疾，狀況不佳，有被
    告所呈之成大醫院斗六分院病危通知單可參，被告確實為照
    顧其父親盡一定責任，可認具有家庭觀念，既然如此，更應
    該戒除毒隱讓老父無庸操心為是，本院念及其施用毒品之犯
    行，在本質上乃屬戕害自己身心健康之行為，且被告擔任業
    務送貨員之工作，係將工作所得用於毒品購買，是以其尚未
    有如以對於社會秩序造成嚴重破壞等竊盜、搶奪、強盜等方
    式以獲取施用毒品經濟來源之惡行，並且被告當庭表示已對
    未來有所規劃，可期待被告重新振作，及一切情狀，量處如
    主文所示之刑，並定應執行之行。
(二)、「數罪併罰，分別宣告其罪之刑，依下列各款定其應執行者
    ：五、宣告多數有期徒刑者，於各刑中之最長期以上，各刑
    合併之刑期以下，定其刑期。但不得逾30年。」刑法第51條
    第5 款定有明文。又法律上屬於自由裁量事項，尚非概無法
    律性之拘束，在法律上有其外部界限及內部界限。前者係法
    律之具體規定，使法院得以具體選擇為適當裁判。後者則指
    法院為自由裁量時，應考量法律之目的，法律秩序之理念所
    在。法院為裁判時，二者均不得有所踰越。在數罪併罰定應
    執行刑之案件，法院所為刑之酌定，固屬自由裁量事項，然
    對於法律之內、外部界限，仍均應受其拘束（最高法院94年
    度臺非字第21號裁判要旨參照）。從而，數罪併罰在定應執
    行之刑之際，自應再為應執行之刑的決定，亦屬一種特別的
    量刑過程，其考量結果，並非單純表示一種數罪刑度的總和
    而已，而是再次對於同一行為人責任的檢視。相較於刑法第
    57條所定科刑時應審酌的事項係對一般犯罪行為之裁量，定
    應執行刑之宣告，則屬一種對犯罪人本身及所犯之各種犯罪
    的綜合判斷。申言之，定應執行刑的宣告，並非僅在法定範
    圍內為自由裁量，更應注意由行為人所犯數罪所反映出行為
    人之人格特性，並考量刑法目的及相關刑事政策，妥為宣告
    。而刑法的功能中，除一般預防及特別預防之外，更重要的
    是行為人再社會化及具體的社會保護作用，否則不啻係加諸
    過度之刑罰於被告，因此，在定執行刑之際，自應將被告犯
    案情節對社會之衝擊，並注意此舉是否造成被告更生絕望的
    心理反應納入考慮，在刑罰手段的相當性觀點下，儘量選擇
    能使受刑人回歸社會生活之刑罰方法為是，有此一理解，方
    能回應最高法院揭櫫「內部界線」之內涵。據此，本院審酌
    被告2 次施用毒品之犯行，在本質上乃屬戕害自己身心健康
    之行為，尚未有嚴重破壞社會秩序或侵害他人權益之情形，
    兼衡此類犯罪心態與一般刑事犯罪之本質並不相同，應側重
    以適當之醫學治療及心理矯治處遇，於依刑法第57條量處刑
    度後，再定其應執行之刑。
(三)、按犯第10條之罪，供出毒品來源，因而破獲者，得減輕其刑
    ，同毒品危害防制條例第17條定有明文。查被告於本院雖辯
    稱其有向臺灣雲林地方法院檢察署檢察官供出施用毒品之來
    源，惟至本院於100 年5 月10日言詞辯論終結時，迄未查獲
    該人，此有臺灣雲林地方法院檢察署99年12月3 日雲檢文模
    99毒偵1328字第35397 號函文、100 年4 月25日雲檢文模99
    毒偵1328字第11486 號函文可查，被告亦當庭表示無庸再為
    調查（見本院卷第144 頁），故被告並不符上開供出來源並
    「因而破獲」之要件，委難有減刑之適用，附此敘明。
四、應適用之法律
(一)、刑事訴訟法第273 條之1 第1 項、第299 條第1 項前段。
(二)、毒品危害防制條例第10條第1 項。
(三)、刑法第11條前段、第47條第1 項、第51條第5款。
本案經檢察官朱啟仁到庭執行職務。
中    華    民    國   100    年    5     月    13    日
                    刑事第一庭  法  官  王子榮
以上正本證明與原本無異。
如不服本判決，應於收受本判決後10日內向本院提出上訴書狀，
並應敘述具體理由。如未敘述上訴理由者，應於上訴期間屆滿後
20日內向本院補提理由書狀（均須按他造當事人之人數附繕本）
「切勿逕送上級法院」。
                                書記官  陳俊偉
中    華    民    國   100    年    5     月    13    日
附錄本案論罪科刑法條：
毒品危害防制條例第10條
施用第一級毒品者，處 6 月以上 5 年以下有期徒刑。
施用第二級毒品者，處 3 年以下有期徒刑。